最高法院刑事判決　　　　　　一○○年度台上字第五七五一號
上　訴　人　張世國
選任辯護人　謝世瑩律師
上列上訴人因傷害致重傷案件，不服台灣高等法院中華民國一○
○年七月二十日第二審更審判決（一○○年度上更(一)字第一一七
號，聲請簡易判決處刑案號：台灣新竹地方法院檢察署九十三年
度偵字第六○七四號），提起上訴，本院判決如下：
    主  文
上訴駁回。
    理  由
按刑事訴訟法第三百七十七條規定，上訴於第三審法院，非以判
決違背法令為理由，不得為之。是提起第三審上訴，應以原判決
違背法令為理由，係屬法定要件。如果上訴理由書狀並未依據卷
內訴訟資料，具體指摘原判決不適用何種法則或如何適用不當，
或所指摘原判決違法情事，顯與法律規定得為第三審上訴理由之
違法情形，不相適合時，均應認其上訴為違背法律上之程式，予
以駁回。本件上訴人張世國上訴意旨略以：(一)原判決認定「因其
體重比許文淇重約十多公斤，其因體重較重之衝力與彼此力道之
角勁，致許文淇向後翻倒，撞擊地面」等情，並無證據證明，證
人張家寶於民國九十三年十一月十九日警詢時僅陳述事發過程，
並稱許文淇倒臥地上表示全身不能動後，上訴人即停手沒有再打
許文淇等語，所陳並無如原判決上開認定之內容，原判決有判決
不適用法則或適用法則不當、判決不載理由之違法。(二)上訴人於
第一審供稱，係許文淇自己不慎在斜坡跌倒後腦撞擊地面致受重
傷。倘許文淇係因上訴人之扭打而跌倒，衡諸常理，其身體亦應
會受有明顯外傷，惟參諸許文淇提出之診斷證明書，均未有此記
載，益徵上訴人上開供述應堪採信。上訴人於原審抗辯如上，原
判決未敘明其不採之理由，有判決不載理由之違法。(三)原審雖認
本件經台灣新竹地方法院檢察署檢察官指定許文淇之妹許鈴燕為
代行告訴人，訴由台灣新竹地方法院檢察署檢察官偵查云云，惟
並未於判決理由內敘明本件如何合於刑事訴訟法第二百三十六條
第一項所訂「無得為告訴之人」或「得為告訴之人不能行使告訴
權」之證據，有判決不載理由之違法。(四)案發當時，許文淇身高
約一百八十一公分、體重約六十八公斤之身型，係屬較一般人為
瘦、高之身材，重心顯較一般人為高，其與上訴人肢體衝突過程
導致平衡能力較一般人為弱，致站立不穩跌倒，並不違一般經驗
法則與論理法則。縱使許文淇在跌倒之前係處於斜坡上方，上訴
人係處於斜坡下方位置，許文淇因站立不穩而先倒向後方之上坡
位置，後才往下坡處翻滾，亦與經驗法則、論理法則無違。原審
未慮及此，徒以上訴人供述許文淇前後翻滾二到三圈，並無可能
，遽為不利於上訴人之認定，有違經驗法則及論理法則云云。惟
查原判決依憑上訴人之部分自白，證人張家寶、許文淇、林王品
、李玉平、焦清田之證言，現場圖、現場照片，新竹市警察局第
三分局九十八年九月十五日函送之現場圖標示、同分局九十九年
四月二十一日竹市警三分偵字第○九九○○一三九四四號函暨其
所附朝山派出所警員朱華煒製作之偵查報告，陳吳坤骨科醫院九
十三年十一月十八日診斷證明書及受傷照片，南門綜合醫院九十
三年十一月十六日診斷證明書，林口長庚醫院九十八年十月二十
三日函及檢送之病歷資料、為恭醫院九十八年八月二十五日診斷
證明書及九十八年九月十日函及檢附之病歷、身心障礙手冊影本
，新竹市警察局第三分局朝山派出所偵破重傷害刑案報告書，第
一審公務電話紀錄表，台灣新竹地方法院九十九年度附民緝字第
二號和解筆錄等證據資料，資以認定上訴人有原判決事實欄所記
載之犯罪事實，因而撤銷第一審不當之科刑判決，改判仍論處上
訴人傷害人之身體因而致重傷罪刑，已詳述其依憑之證據及認定
之理由。並對於上訴人矢口否認有何犯行，辯稱：係許文淇在彼
等停手期間，自上坡處衝向上訴人時，自己重心不穩倒地受傷，
與上訴人出於正當防衛之自我防護行為無涉云云。經綜合調查證
據之結果，認不可採，已在判決內詳予指駁，所為論述，核與卷
證資料相符，從形式上觀察，並無違背法令之情形。按認事採證
、證據之取捨及證據證明力之判斷，俱屬事實審法院之職權，苟
無違背證據法則，自不能指為違法。原判決對於上訴人辯稱許文
淇係自己跌倒云云，已在理由內說明：上訴人與許文淇當時分立
坡道兩側，以相對位置而言，上訴人在下坡處而許文淇在上坡處
，無論許文淇係為毆打上訴人或離開現場，均應往下坡處移動，
以其行進方向而言，非受外力攻擊、影響，實難想像有何反向往
後方（上坡處）仰倒致頭部撞擊地面之可能。又該處雖為斜坡路
段，然其坡度傾斜約二十度，以許文淇當時身高約一八一公分、
體重約六十八公斤之身型，暨其原先之站立姿勢（與上訴人分立
道路兩側）、跌倒時是後腦著地而言，更無上訴人於第一審所辯
「前後」翻滾約二到三圈距離之可能。況上訴人所辯與其於警詢
及偵查初訊時之供述迥異。且依常理，許文淇果係退後（往上坡
處）跌倒，又如何反向往下坡處「滾下去」？而該坡道斜度約二
十度，以許文淇之身型而言，縱因重心不穩向前跌倒，亦無自行
前後翻滾數圈之可能。又證人張家寶於警詢時亦稱：「……約過
五秒後，就聽到他倆的互罵聲，我就立即要去勸架，但見他倆已
扭打在一起了，之後就見到上訴人被許文淇推去撞矮牆的牆角（
兩人一起跌倒），兩人就立即起身又扭打在一起，之後就看到許
文淇倒臥地上很難過說：我已全身不能動。上訴人就停手沒有再
打許文淇了……」等語。因認應以張家寶於警詢時所述、許文淇
指證及上訴人於警詢之自白為可信等情。原判決就上訴人所辯許
文淇係自己跌倒云云，已詳述如何不足採信之理由，經核所為論
敘均與卷內證據資料相符，從形式上觀察，並無上訴意旨所指認
定事實不依證據或有何採證違背經驗法則、論理法則等違法情形
存在。原判決又說明：上訴人之身高為一六七公分、體重為七十
五到七十八公斤，許文淇之身高為一八一公分、體重為六十八公
斤，顯見上訴人身高較許文淇矮小，且有相當差距，上訴人對於
身高較高之許文淇為亂拳攻擊時，因許文淇有身高之優勢，衡情
上訴人之拳頭尚難揮到許文淇之頭、頸部，故許文淇之頭、頸未
見外傷，但因上訴人之體重比許文淇重約十多公斤，則上訴人在
與許文淇互毆的過程中，因體重較重之衝力與彼此力道之角勁，
致許文淇向後翻倒，撞擊地面等情，洵堪認定等語，並無判決不
載理由之情形。又告訴乃告訴權人向偵查機關申告犯罪事實所為
之意思表示，其屬非告訴乃論之罪者，其告訴僅為偵查開始之原
因，而非屬訴追條件，即檢察官對此類犯罪，因其他情事知有犯
罪嫌疑者，自得逕行偵查起訴。本件上訴人所犯刑法第二百七十
七條第二項之傷害致重傷罪，並非告訴乃論之罪，故告訴是否合
法，並不影響檢察官之偵查起訴。檢察官於偵查時指定許文淇之
妹許鈴燕為代行告訴人，程序是否合於刑事訴訟法第二百三十六
條第一項所定「無得為告訴之人」或「得為告訴之人不能行使告
訴權」之要件，原判決縱未於理由內說明，對於判決結果顯不生
影響。上訴意旨以原判決就檢察官指定代行告訴人是否合法，未
予說明，據以指摘原判決理由不備云云，亦非適法之第三審上訴
理由。上訴人上訴意旨所指，核係對原審取捨證據與自由判斷證
據證明力之職權行使及原判決理由已經說明之事項，或就不影響
於判決本旨事項為事實上之爭辯，徒以自己之說詞，泛指其為違
法，並為單純事實上之爭執，皆非適法之第三審上訴理由，其上
訴違背法律上之程式，應予駁回。
據上論結，應依刑事訴訟法第三百九十五條前段，判決如主文。
中    華    民    國  一○○  年    十    月   二十   日
                      最高法院刑事第十一庭
                          審判長法官  黃  正  興  
                                法官  許  錦  印  
                                法官  林  瑞  斌  
                                法官  陳  春  秋  
                                法官  謝  靜  恒  
本件正本證明與原本無異
                                      書  記  官  
中    華    民    國  一○○  年    十    月  二十七  日
                                                      v